臺灣臺北地方法院刑事判決　　　　　　　　　　　　　九十年度易字第一四二三號
　　公　訴　人　臺灣臺北地方法院檢察署檢察官
　　被　　　告　丙○○
右列被告因侵占案件，經檢察官聲請簡易判決處刑（九十年度偵字第三七五五號），
本院認不宜適用簡易程序，改依通常程序，判決如左：
    主  文
丙○○意圖為自己不法之所有，而侵占自己持有他人之物，累犯，處有期徒刑陸月，
如易科罰金，以參佰元折算壹日。
    事  實
一、丙○○曾於民國七十七年間因贓物案件，經法院判處有期徒刑八月確定，於八十
    三年十二月二十六日執行完畢。猶不知悔改，化名「鄧發」，於八十五年間，在
    臺北縣蘆洲市○○路一二五號，開設信發代書事務所。同年十二月間，因甲○○
    欲行使對第三人江紀樹之債權，遂請丙○○介紹乙○○承辦聲請假扣押江某財產
    之事宜，甲○○並於同年月十六日交付新台幣（下同）二十五萬元予丙○○，做
    為聲請假扣押之擔保金及代書費用，丙○○亦當場將其中現金二十一萬元轉交乙○○。事後因查悉江紀樹並無財產可供假扣押，甲○○即要求返還二十萬元，於
    八十五年三月間（聲請書誤載為五、六月），乙○○即向友人劉振煌借得票面金
    額二十萬元之未劃平行線客票乙張，並在乙○○位於台北市○○街○段四八號五
    樓之「眾鼎法律事務所」工作場所內，將該支票交付丙○○，託其交予甲○○作
    返還擔保金之用。詎丙○○竟意圖為自己不法之所有，將該支票易持有為所有，
    侵占入己，並未交還甲○○。
二、案經甲○○訴由臺灣臺北地方法院檢察署檢察官聲請以簡易判決處刑，本院認不
    宜適用簡易程序，改依通常程序審理。
    理  由
一、被告丙○○先於本院調查中，坦承於八十五年十二月間，告訴人甲○○有交付二
    十五萬元作代書費及假扣押費用，後於八十六年三月間，曾至乙○○之工作場所
    ，收受乙○○所交付之二十萬元支票，惟係乙○○償還伊之欠款，事後又辯稱並
    未收受支票云云。本院查：
  (一)前揭告訴人交付現金二十一萬元欲對第三人之財產聲請假扣押，後因假扣押不成
    ，扣除訴訟費用等規費，剩餘之二十萬元擔保金並未返還一節，業經告訴人指訴
    綦詳，並有二十一萬元之收據影本一紙（見本院卷第一二二頁）、臺灣板橋地方
    法院八十五年度裁全月字第四五一七號民事裁定附卷可證。
  (二)證人乙○○於本院九十一年三月十一日結證稱：「我確實有去聲請本件假扣押，
    我同時去調閱第三人的財務狀況，發現第三人名下並沒有不動產，所以我就打電
    話告訴甲○○本件沒有辦法辦理假扣押，後來有一天晚上被告打電話給我說，甲○○要來拿那筆二十萬元，我本來說請她明天再來，但是被告說不行，所以我就
    跟被告說那我跟朋友借一張二十萬元的現金票交還，而被告也答應了，所以我就
    向朋友借了張金額二十萬元的現金票，而被告來眾鼎法律事務所跟我拿。」等語
    ，核與證人劉振煌於偵查中結證稱：「我與乙○○認識很久了，有一天晚上他來
    電問我手頭是否方便，向我調借二十萬，說是有人向他收款項，我說手上沒有現
    金，只有二張票，發票人及發票銀行均不記得了，當時我只有借給他一張票」等
    情相符，可知證人乙○○向劉振煌商借一張二十萬元之客票返還被告一節明確。
    證人乙○○雖因時間經過，而對當時交付支票之詳細時間誤認為係八十六年五、
    六月間，惟交付支票既為事實，則其對時間上之瑕疵，尚不影響其證述之可信度
    。
  (三)被告先於本院調查中坦承收受一筆二十萬之支票，然稱係因證人乙○○欲返還欠
    款八、九萬云云，並提出蓋有乙○○印文為背書之支票一紙為證，惟查：證人乙○○否認見過該張支票，且證稱與被告並無任何借貸關係，證人若確係返還欠款
    ，豈有不予承認之理。又該張支票金額為七萬元，與被告所言之借款金額不符，
    而票載發票日原為八十四年十一月十二日，後塗改為八十六年四月十二日，則該
    支票是否仍為有效票，已有可議。被告並辯稱乙○○所交之二十萬元支票交予其
    姐兌領，後又改稱並未收受支票，前後所辯，言詞反覆，且與事實不符，自無從
    為有利於被告之認定。
  (四)綜上所述，被告收受二十萬元支票後，並未返還告訴人，而侵占入己之犯行已足
    認定，自應依法論科。
二、核被告所為，係犯刑法第三百三十五條第一項之侵占罪。又被告曾犯贓物罪，經
    法院判處有期徒刑八月確定，而於八十三年十二月二十六日縮刑期滿執行完畢，
    有台灣高等法院檢察署刑案紀錄簡覆表在卷可按，其五年內再犯本件有期徒刑以
    上之罪，為累犯，應依刑法第四十七條規定加重其本刑。爰審酌被告之生活狀況
    、品行、智識程度、與告訴人平日之關係，其犯罪之動機、目的、手段、侵占之
    金額及犯罪後本欲與告訴人達成和解，事後卻反悔遲未於和解書上簽名，及犯後
    始終否認犯行，不知悔悟等一切情狀，量處如主文所示之刑，以資懲儆。又按刑
    法第四十一條之規定業於九十年一月四日修正、同年月十日公布、同年月十二日
    生效施行，新、舊法比較之結果，以修正後之規定有利於被告，自應優先適用修
    正後之規定，並就被告所處之刑諭知易科罰金之折算標準。
據上論斷，應依刑事訴訟法第二百九十九條第一項前段，刑法第二條第一項前段、第
三百三十五條第一項、修正後刑法第四十一條第一項前段，刑法第四十七條，罰金罰
鍰提高標準條例第一條前段、第二條，判決如主文。
本案經檢察官馮成到庭執行職務
中      華      民      國    九十一    年     十一     月     十四     日
                                      臺灣臺北地方法院刑事第五庭
                                          審判長法  官  廖紋妤
                                                法  官  黃紹紘
                                                法  官  紀文惠
右正本證明與原本無異。
如不服本判決，應於判決送達後十日內向本院提出上訴狀(應抄附繕本)。告訴人或被
害人如對於本判決不服者，應具備理由請求檢察官上訴，其上訴期間之計算係以檢察
官收受判決正本之日期為準。
                                               書記官   林妙穗
中      華      民      國     九十一    年    十一    月      十四    日
刑法第三百三十五條
意圖為自己或第三人不法之所有，而侵占自己持有他人之物者，處五年以下有期徒刑
、拘役或科或併科一千元以下罰金。
前項之未遂犯罰之。
